臺灣臺東地方法院民事裁定
111年度消債更字第15號
聲  請  人  吳姵瑩

            
代  理  人  羅文昱律師（法扶律師）
上列當事人因消費者債務清理事件聲請更生，本院裁定如下：
    主  文
聲請人吳姵瑩(原名吳集賢)自民國111年8月31日下午3時起開始
更生程序。
本件由司法事務官進行更生程序。
    理  由
一、按「債務人不能清償債務或有不能清償之虞者，得依本條例
    所定更生或清算程序，清理其債務。」、「債務人無擔保或
    無優先權之本金及利息債務總額未逾新臺幣一千二百萬元者
    ，於法院裁定開始清算程序或宣告破產前，得向法院聲請更
    生。」、「債務人對於金融機構負債務者，在聲請更生或清
    算前，應向最大債權金融機構請求協商債務清償方案，或向
    其住、居所地之法院或鄉、鎮、市、區調解委員會聲請債務
    清理之調解。」、「法院開始更生程序之裁定，應載明其年
    、月、日、時，並即時發生效力。」及「法院裁定開始更生
    或清算程序後，得命司法事務官進行更生或清算程序」，消
    費者債務清理條例（下稱消債條例）第3條、第42條第1項、
    第151條第1項、第45條第1項及第16條第1項前段分別定有明
    文。
二、聲請意旨略以：聲請人陳報現有債務總額約新臺幣（下同）
    1,392,789元。聲請人目前無業，每月領取失業補助27,480
    元，惟所得扣除必要生活費後，仍難於短時間內清償債務。
    聲請人曾向本院聲請債務清理前置調解（110年度司消債調
    字第83號）不成立，又聲請人無擔保或無優先權之債務總額
    未逾12,000,000元，且未經法院裁定開始清算程序或宣告破
    產，爰請求准予裁定開始更生程序等語。
三、得心證之理由：
  ㈠經查，聲請人因不能清償債務，於民國110年12月17日向本院
    聲請債務清理前置調解，而未能成立等情，有聲請人之消費
    者債務清理法院前置調解聲請狀、債權人清冊、財產及收入
    狀況說明書、財團法人金融聯合徵信中心查詢當事人綜合信
    用報告回覆書、本院110年度司消債調字第83號調解程序筆
    錄等件在卷可稽（本院卷第15至16、19至26頁、第95至96頁
    ），是聲請人業經前置調解程序而未能與債權人達成立調解
    ，而為本件更生之聲請，合於上揭規定，先予述明。
  ㈡聲請人所負債務總額未逾越消債條例第42條第1項所定12,000
    ,000元之上限：
  1.按消債條例第42條第1項就聲請更生之債務總額為12,000,00
    0元之限制，其立法理由謂「債務人負債總額若過大，其因
    更生程序而被免責之負債額即相對提高，此對債權人造成之
    不利益過鉅。且負債總額超過一定之數額，益可見其債務關
    係繁雜，亦不適於利用此簡易程序清理債務，自有限制其負
    債總額之必要。」準此，倘債務人聲請更生之債務較為單純
    ，當更有適用該條項之餘地，俾利債務人依更生程序清理債
    務，賦與其享有健全家庭經濟生活之機會。
  2.經查，聲請人於110年12月17日聲請調解時，自陳債務總金
    額為1,392,789元。經函債權人陳報對本件聲請人之債權，
    所陳報債權現況如下：第一金融資產管理股份有限公司為37
    5,530元、台北富邦商業銀行股份有限公司為110,722元、渣
    打國際商業銀行股份有限公司為103,507元、國泰世華商業
    銀行股份有限公司為108,000元、良京實業股份有限公司為6
    84,751元、台新國際商業銀行股份有限公司為428,427元、
    台新資產管理股份有限公司為1,247,402元、合作金庫商業
    銀行股份有限公司為86,664 元、中國信託商業銀行股份有
    限公司為935,301元(見本院卷第37至82頁、109至141頁)，
    合計共4,080,304元，與聲請人先前陳報之金額有異，爰以
    債權人陳報債權總金額為準。
  3.從而，聲請人之債務，依上揭債權人及聲請人所陳報為4,08
    0,304元，尚未逾消債條例第42條第1項所定債務總額12,000
    ,000元之上限。
  ㈢聲請人有不能清償債務或不能清償之虞：
　1.聲請人陳報每月領取失業補助27,480元，名下除郵局存款7,
    004元外，無其他財產等情，業據聲請人提出財產及收入狀
    況說明書、中華郵政儲金簿影本、108及109年度綜合所得稅
    各類所得資料清單、全國財產稅總歸戶財產查詢清單、勞工
    被保險人投保資料表、勞保局失業認定收執聯等件為證（見
    本院卷第19、159至161、165至171、173至195頁），並有勞
    動部勞力發展署高屏澎東分署111年8月10日高分署促字第11
    11706400號函暨函附就業保險失業認定、失業給付申請書及
    給付收據在卷可稽(見本院卷第209至223頁)，堪可採信。本
    院即以聲請人每月收入27,480元，作為計算其目前償債能力
    之依據。
  2.聲請人主張其目前個人每月之必要支出費用17,076元，核未
    逾衛生福利部所公告111年臺灣省每人每月最低生活費之1.2
    倍即17,076元，應予准許。
  3.聲請人主張須扶養79歲之母親，每月支出扶養費8,538元等
    情，業據提出聲請人及受扶養人之為戶籍謄本為證（見本院
    卷第163頁），惟聲請人陳報受扶養人之扶養義務人數為3人
    ，有卷附戶役政親等關聯查詢資料可佐(見本院卷第199頁)
    ，則仍應依債務人依法應負擔扶養義務之比例1/3認定扶養
    費之金額。爰認定聲請人每月扶養費支出為5,692元(計算式
    ：17,076÷3＝5,692)。
　4.本院衡酌聲請人之經濟資力、家庭親屬狀況、目前社會經濟
    消費之常情，認聲請人主張上揭必要支出費用之金額，未逾
    一般人生活程度，尚屬合理，爰認定聲請人每月個人必要支
    出費用22,768元（計算式：17,076＋5,692＝22,768）。而聲
    請人每月收入約為27,480元，扣除上開必要生活費用，每月
    雖餘4,712元，若全數用於清償債務，於未加計利息之情形
    下，仍須約866月（計算式：4,080,304÷4,712＝866，小數點
    以下四捨五入），即需72年餘方能清償完畢，難期聲請人短
    期內清償所負債務及每月所產生之利息，是聲請人客觀上顯
    有不能清償債務之情事。
四、綜上，聲請人係一般消費者，其已達不能清償債務之程度，
    其中無擔保或無優先權之債務未逾12,000,000元，且未經法
    院裁定開始清算程序或宣告破產；又查無消債條例第6條第3
    項、第8條或第46條各款所定駁回更生聲請之事由存在，則
    聲請人聲請更生，即屬有據，應予准許，並命司法事務官進
    行本件更生程序，爰裁定如主文。
中　　華　　民　　國　　111 　年　　8 　　月　　31　　日
                  民事第一庭  法　官　張鼎正
以上正本係照原本作成。
本裁定不得抗告。
中　　華　　民　　國　　111 　年　　8 　　月　　31　　日
                              書記官  劉雅文